ACORDAO-COMPLETO-2344874

ACÓRDÃO 820/2019 ATA 3/2019 - SEGUNDA CÂMARA

VISTOS, relatados e discutidos estes autos que, no presente momento, tratam de embargos de declaração opostos por José Alves Siqueira Filho em face do Acórdão 5.311/2018 proferido pela 2ª Câmara do TCU, no bojo da Relação n.º 24/2018, ao apreciar a auditoria realizada no Tribunal Regional Eleitoral do Piauí (TRE-PI) para verificar a conformidade e a correção dos pagamentos das remunerações em prol dos servidores ocupantes de cargos comissionados nos DAS 4, 5 e 6 (transformados em FC 8, 9 e 10) , durante o período de janeiro de 1995 a junho de 2002; 
ACORDAM os Ministros do Tribunal de Contas da União, reunidos em Sessão da Segunda Câmara, ante as razões expostas pelo Relator, em: 
9.1. conhecer dos embargos de declaração opostos por José Alves Siqueira Filho em face do Acórdão 5311/2018-TCU-Segunda Câmara, nos termos dos arts. 32, II, e 34 da Lei nº  8.443, de 1992, para, no mérito, rejeitá-los; e 
9.2. determinar que a unidade técnica envie a cópia deste Acórdão, acompanhado do Relatório e da Proposta de Deliberação que o fundamenta, ao ora embargante e ao Tribunal Regional Eleitoral do Piauí.

Embargos de Declaração em face do Acórdão 5.311/2018 proferido pela 2ª Câmara do TCU, no bojo da auditoria sobre o Tribunal Regional Eleitoral do Piauí (TRE-PI) para verificar a conformidade e a correção dos pagamentos das remunerações dos servidores ocupantes de cargos comissionados nos níveis DAS 4, 5 e 6 (transformados em FC 8, 9 e 10), durante o período de janeiro de 1995 a junho de 2002, à luz da legislação então vigente e da jurisprudência do TCU.

Segunda Câmara

Tribunal Regional Eleitoral do Piauí (TRE-PI).

3. Embargante: José Alves Siqueira Filho (CPF XXX.270.073-XX).

13.1. Ministros presentes: Ana Arraes (Presidente), Augusto Nardes e Raimundo Carreiro.
13.2. Ministro-Substituto convocado: Marcos Bemquerer Costa.
13.3. Ministro-Substituto presente: André Luís de Carvalho (Relator).

ACORDAO-COMPLETO-2348560

Acórdão 1957/2019 - Segunda Câmara

ACORDAO-COMPLETO-2522431

Acórdão de Relação 1031/2022 - Segunda Câmara

Acórdão de Relação

ANDRÉ DE CARVALHO

Ministro-Substituto André Luís de Carvalho.

Trata-se, no presente momento, de embargos de declaração opostos por José Alves Siqueira Filho em face do Acórdão 5.311/2018 proferido pela 2ª Câmara do TCU, no bojo da Relação n.º 24/2018, ao apreciar a auditoria realizada no Tribunal Regional Eleitoral do Piauí (TRE-PI) para verificar a conformidade e a correção dos pagamentos das remunerações em prol dos servidores ocupantes de cargos comissionados nos DAS 4, 5 e 6 (transformados em FC 8, 9 e 10) , durante o período de janeiro de 1995 a junho de 2002.
2.	Em suma, o aludido Acórdão 5.311/2018 foi proferido pela 2ª Câmara nos seguintes termos:
		" (...) Considerando que os presentes autos tratam de auditoria realizada no Tribunal Regional Eleitoral do Piauí - TRE/PI para verificar a conformidade e a correção dos pagamentos das remunerações dos servidores ocupantes de cargos comissionados, nos níveis DAS 4, 5 e 6 (transformados em FC 8, 9 e 10) , durante o período de janeiro de 1995 a junho de 2002, à luz da legislação então vigente (Lei 9.030, de 1995, e Lei nº 9.421, de 1996, entre outras) e da jurisprudência do TCU;
		Considerando que, por intermédio do Acórdão 1.953/2005 proferido pela 2ª Câmara na Sessão de 4/10/2005, o TCU determinou que, entre outras medidas, o Tribunal Regional Eleitoral do Piauí adotasse as providências necessárias ao ressarcimento do erário pelos servidores ativos e inativos do órgão, diante de valores recebidos em duplicidade, em outubro de 1996 sob a rubrica '0101 DIFERENÇA GRATIF. DAS', e, em dezembro de 1996 sob a rubrica '0019 DESP. EXERCICIOS ANTERIORES', nos termos dos arts. 46 e 47 da Lei nº 8.112, de 1990, e da Decisão nº 444/94-TCU-Plenário (item 9.4) ;
		Considerando que, conquanto vários recursos tenham sido interpostos contra o aludido Acórdão 1953/2005-TCU-Segunda Câmara, o item 9.4 do referido julgado foi mantido (v.g.: Acórdão 1882/2006-TCU-Segunda Câmara, sob a relatoria do Ministro Benjamin Zymler, Acórdão 1082/2007-TCU-Segunda Câmara, sob a relatoria do Ministro Benjamin Zymler, Acórdão 660/2009-TCU-Segunda Câmara, sob a relatoria do Ministro Benjamin Zymler, e Acórdão 1044/2009-TCU-Plenário, sob a relatoria do Ministro-Substituto André de Carvalho) ;
		Considerando, porém, que, paralelamente ao manejo dos aludidos recursos no âmbito deste TCU, foi impetrado no Supremo Tribunal Federal - STF o Mandado de Segurança - MS 31.141 pela Associação dos Servidores da Justiça Eleitora do Piauí, postulando, no mérito, a concessão da segurança para impedir a reposição das parcelas, além de tornar sem efeito o item 9.4 do Acórdão 1953/2005-TCU-Segunda Câmara;
		Considerando que, por meio da decisão proferida em 27/05/2015, o STF concedeu parcialmente a ordem, determinando a realização de novo julgamento pelo TCU com observância dos princípios da ampla defesa e do contraditório, já que os servidores então afetados com a devolução dos valores indevidamente percebidos não teriam participado do feito;
		Considerando que, como a decisão do TCU fustigada no âmbito do Mandado de Segurança - MS 31.141 envolve grande número de pessoas, assemelhando-se aos casos com determinação genérica sob conteúdo objetivo, cabe ao próprio órgão de origem promover a instauração do contraditório em prol de todos os atingidos, conforme decidido pelo STF em várias oportunidades (v. g.: MS 21.449-SP, AgSS 514-AM, RE 163.301-AM, entre outros) ;
		Considerando, assim, que se mostra necessário que o TRE-PI promova a oitiva dos servidores ativos e inativos e dos pensionistas atingidos pelo item 9.4 do Acórdão 1953/2005-TCU-Segunda Câmara (beneficiários de valores percebidos em duplicidade, em outubro de 1996 sob a rubrica '0101 DIFERENÇA GRATIF. DAS' e em dezembro de 1996 sob a rubrica '0019 DESP. EXERCICIOS ANTERIORES') ;
		Considerando, por fim, que, nesse sentido, está o parecer da unidade técnica acostado à Peça nº  36, com os acréscimos sugeridos pelo Ministério Público junto ao TCU à Peça nº 40;
		Os Ministros do Tribunal de Contas da União, reunidos em Sessão de 2ª Câmara, ACORDAM, por unanimidade, de acordo com os pareceres emitidos nos autos, com fundamento nos arts. 143, inciso V, alínea 'c', e 250, inciso V, do Regimento Interno do TCU, aprovado pela Resolução nº  246, 2011, em prolatar a determinação a seguir:
	 (...)  1.9. Determinar que, no prazo de até 120 (cento e vinte) dias contados da ciência deste Acórdão, o Tribunal Regional Eleitoral do Piauí - TRE/PI promova a oitiva dos servidores ativos e inativos e dos pensionistas atingidos pelo item 9.4 do Acórdão 1953/2005-TCU-Segunda Câmara (beneficiários de valores percebidos em duplicidade, em outubro de 1996 sob a rubrica '0101 DIFERENÇA GRATIF. DAS' e em dezembro de 1996 sob a rubrica '0019 DESP. EXERCICIOS ANTERIORES') , em cumprimento à decisão prolatada pelo Supremo Tribunal Federal no bojo do Mandado de Segurança - MS 31.141."
3.	Contudo, diante da relevância da matéria, prolatei o despacho à Peça 50 e determinei excepcionalmente o envio dos presentes embargos de declaração à Serur para se manifestar conclusivamente sobre o mérito do expediente acostado à Peça 48, em face do Acórdão 5311/2018-TCU-Segunda Câmara, com o subsequente envio do feito ao MPTCU para se pronunciar por escrito nos autos, nos termos do art. 62, III, do RITCU.
4.	Por conseguinte, o auditor federal da Serur lançou o seu parecer conclusivo à Peça 51, com a anuência dos titulares da unidade técnica (Peças 52 e 53) , nos seguintes termos: 
		" (...) 2. Por intermédio do Acórdão 1.953/2005, proferido pela 2ª Câmara na Sessão de 4/10/2005, o TCU determinou que, entre outras medidas, o Tribunal Regional Eleitoral do Piauí adotasse as providências necessárias ao ressarcimento do erário pelos servidores ativos e inativos do órgão, diante de valores recebidos em duplicidade, em outubro de 1996 sob a rubrica '0101 DIFERENÇA GRATIF. DAS', e, em dezembro de 1996 sob a rubrica '0019 DESP. EXERCICIOS ANTERIORES', nos termos dos arts. 46 e 47 da Lei nº 8.112, de 1990, e da Decisão nº 444/94-TCU-Plenário (item 9.4) ;
	2.1. Foi impetrado no Supremo Tribunal Federal - STF o Mandado de Segurança - MS 31.141 pela Associação dos Servidores da Justiça Eleitora do Piauí, postulando, no mérito, a concessão da segurança para impedir a reposição das parcelas, além de tornar sem efeito o item 9.4 do Acórdão 1953/2005-TCU-Segunda Câmara.
	2.2. O STF concedeu parcialmente a ordem, determinando a realização de novo julgamento pelo TCU com observância dos princípios da ampla defesa e do contraditório, já que os servidores então afetados com a devolução dos valores indevidamente percebidos não teriam participado do feito.
	2.3. Por via de consequência, o TCU determinou, por meio do acórdão ora embargado, que, no prazo de até 120 (cento e vinte) dias contados da ciência deste Acórdão, o Tribunal Regional Eleitoral do Piauí - TRE/PI promova a oitiva dos servidores ativos e inativos e dos pensionistas atingidos pelo item 9.4 do Acórdão 1953/2005-TCU-Segunda Câmara (beneficiários de valores percebidos em duplicidade, em outubro de 1996 sob a rubrica '0101 DIFERENÇA GRATIF. DAS' e em dezembro de 1996 sob a rubrica '0019 DESP. EXERCICIOS ANTERIORES') , em cumprimento à decisão prolatada pelo Supremo Tribunal Federal no bojo do Mandado de Segurança - MS 31.141.
	Admissibilidade
	3. O Excelentíssimo Senhor Ministro Relator encaminhou este processo à Serur para exame de mérito. Por conseguinte, infere-se já ter havido um juízo preliminar pela admissibilidade do recurso. Acrescente-se que se entende que a incidência da decadência, argumento do embargante, por ser matéria de ordem pública, pode ser alegada em sede de embargos de declaração. Assim, opina-se pelo conhecimento do presente feito.
	Exame de mérito
	4. O Sr. José Alves Siqueira Filho opôs embargos de declaração, alegando, como questão de ordem pública, a decadência de este Tribunal determinar 'as providências necessárias ao ressarcimento do erário pelos servidores ativos e inativos do órgão, diante de valores recebidos em duplicidade, em outubro de 1996 sob a rubrica '0101 DIFERENÇA GRATIF. DAS', e, em dezembro de 1996 sob a rubrica '0019 DESP. EXERCICIOS ANTERIORES', nos termos dos arts. 46 e 47 da Lei nº 8.112, de 1990, e da Decisão nº 444/94-TCU-Plenário'. Nesse sentido, trouxe à colação o decidido no MS 31.344-DF, julgado no STF com a seguinte ementa:
	'MANDADO DE SEGURANÇA 31.344 DISTRITO FEDERAL
	RELATOR : MIN. MARCO AURÉLIO 
	IMPTE. (S) :JOSE ROMULO PLACIDO SALES 
	ADV. (A/S) :JOSELIO SALVIO OLIVEIRA E OUTRO ( A / S ) 
	IMPDO. ( A / S ) : TRIBUNAL DE CONTAS DA UNIÃO 
	ADV. ( A / S ) : ADVOGADO -GERAL DA UNIÃO 
	TRIBUNAL DE CONTAS - ATUAÇÃO - NATUREZA. A atividade do Tribunal de Contas é exercida no campo administrativo. 
	CONTRADITÓRIO - PRINCÍPIO CONSTITUCIONAL - ADEQUAÇÃO. A exigibilidade do contraditório pressupõe o envolvimento, no processo administrativo, de acusado ou de litígio. Descabe observá-lo em julgamento implementado pelo Tribunal de Contas da União ante auditoria realizada em órgão público. 
	DECADÊNCIA - ARTIGO 54 DA LEI Nº 9.784/99 - ATO DO TRIBUNAL DE CONTAS - ADEQUAÇÃO. Aplica-se à atuação do Tribunal de Contas o disposto no artigo 54 da Lei nº 9.784/99, presente situação jurídica constituída há mais de cinco anos.'
	4.1. Extrai-se, da deliberação acima, o voto do Relator, Excelentíssimo Senhor Ministro Marco Aurélio, acolhido por unanimidade:
	'Observem o contexto. Não houve ato do Tribunal Regional Eleitoral do Piauí alusivo a direito do impetrante. O Tribunal de Contas da União implementou auditoria na área de pessoal do citado Tribunal. Então, em 4 de outubro de 2005, julgando a matéria, ante exame do relatório de auditoria, concluiu pela existência de diversas irregularidades. Preconizou providências: a sustação de pagamentos tidos como em duplicidade e a adoção de providências pelo Regional Eleitoral visando a que servidores ativos e inativos ressarcissem 'valores recebidos em duplicidade, em outubro/1996, sob a rubrica '0101 DIFERENÇA GRATIF. DAS' em dezembro/1996, sob a rubrica '0019 DESP. EXERCÍCIOS ANTERIORES' nos termos dos artigos 46 e 47 da Lei nº 8.112/90, da Decisão Administrativa 444/94-TCU-Plenário'. Determinou, ainda, ao Controle Interno do Tribunal Regional Eleitoral do Piauí que, no prazo de sessenta dias do pronunciamento, comunicasse as medidas cabíveis. 
	Cumpre indagar: relativamente ao ressarcimento, há a incidência do disposto no artigo 54 da Lei nº 9.784/99? É iniludível que a decisão do Tribunal de Contas surgiu no mundo jurídico com força cogente para o Tribunal Regional Eleitoral. Mais do que isso, nota-se a natureza simplesmente administrativa do ato. Vale dizer: o Tribunal de Contas da União, como órgão auxiliar do Legislativo Federal, atuou na área que lhe é reservada no tocante ao controle da legalidade administrativa. Assim, mostra-se impossível deixar de assentar que o fez submetido ao disposto, sob o ângulo da decadência e presentes relações jurídicas específicas, envolvendo o Tribunal tomador dos serviços e os prestadores destes, a Lei nº 9.784/99. Em 2005, glosou situação jurídica já sedimentada pelo tempo, proclamando a ilegalidade de parcelas satisfeitas em 1996 e determinando a devolução da quantia percebida.
	Entender que não se revela, na espécie, a adequação do artigo 54 da Lei nº 9.784/99 implica o estabelecimento de distinção onde a norma não distingue, conforme o órgão a praticar o ato administrativo, solapando-se a almejada segurança jurídica. 
	O caso não se confunde com aquele atinente à prática de ato complexo como é o da aposentadoria, no que inexiste, considerado o encaminhamento, situação aperfeiçoada. Daí a procedência do pedido formulado para ter-se como inviável, sob o aspecto decadencial, a insubsistência dos pagamentos efetuados. 
	Consigno, mais, ante, até mesmo, o princípio da eventualidade, que descabe a evocação do princípio constitucional do contraditório. A razão é única: não se pode vislumbrar, na auditoria realizada, presente o grande todo que é a administração do Tribunal, mais precisamente no campo de satisfação de direitos dos servidores, a base da exigência do contraditório, ou seja, a configuração de litígio a envolvê-los. Inviabilizaria a atuação do Tribunal de Contas da União a conclusão de que, em face de repercussões de auditoria, fosse necessário intimar, para participar do processo administrativo de controle, qualquer um que pudesse ser alcançado pelo pronunciamento. 
	Implementando a ordem pretendida, afasto, em virtude da decadência, a exigibilidade da devolução das parcelas satisfeitas nos períodos referidos.'
		Análise
		4.2. Inicialmente, observa-se que o MS 31.344-DF versa sobre a situação específica do servidor José Rômulo Plácido Sales. No entanto, é de se ressaltar que a orientação do Pretório Excelso tratou de questão de fundo - a decadência prevista na Lei 9.784/99 - comum a todos os que se encontram abrangidos pela determinação constante do subitem 1.9 do Acórdão 5311/2018-TCU-Segunda Câmara.
		4.3. Nesse sentir, entende-se que a orientação emanada do Guardião da Constituição deve ser seguida por esta Corte de Contas eis que, conforme bem observado pelo Excelentíssimo Senhor Ministro André Luís de Carvalho (peça 50) :
		'a eventual incidência da aludida decadência administrativa poderia eventualmente produzir efeitos em relação aos demais beneficiários da parcela remuneratória possivelmente indevida, seja pelo reconhecimento da incidência dessa decadência pelo próprio TCU, seja pelo posterior reconhecimento por parte do Poder Judiciário, podendo comprometer, com isso, o longo andamento do presente feito em face do eventual desgaste processual a partir da notificação de todos os interessados-beneficiários, com a subsequente análise das eventuais defesas apresentadas, para, mais adiante, se promover o mero reconhecimento da aludida decadência.'
		4.4. Ex positis, opina-se pela atribuição de efeitos infringentes aos presentes embargos, tendo-se em conta o julgamento por unanimidade pela Primeira Turma do STF, no âmbito do MS 31.344-DF.
		Conclusão
		5. Da análise anterior, entende-se que se deva acolher os presentes embargos de declaração, dando-lhes efeitos infringentes, para tornar sem efeito o disposto no subitem 1.9 do Acórdão 5311/2018-TCU-Segunda Câmara, bem como o disposto no subitem 9.4 do Acórdão 1953/2005-TCU-Segunda Câmara, ante a orientação emanada do Pretório Excelso no MS 31.344-DF.
		Proposta de encaminhamento
		6. Ante o exposto, submetem-se os autos à consideração superior, propondo-se:
		a) acolher os presentes embargos de declaração, dando-lhes efeitos infringentes, para tornar sem efeito o disposto no subitem 1.9 do Acórdão 5311/2018-TCU-Segunda Câmara, bem como o disposto no subitem 9.4 do Acórdão 1953/2005-TCU-Segunda Câmara;
	b) dar ciência do acórdão que for prolatado ao embargante e aos demais interessados, ressaltando-se que o relatório e o voto que o acompanharem podem ser consultados no endereço www.tcu.gov.br/acordaos, no dia seguinte ao de sua oficialização."
5.	Enfim, por intermédio do Exmo. Sr. Procurador Júlio Marcelo de Oliveira (Peça 56) , o MPTCU manifestou a sua concordância em relação à referida proposta da unidade técnica, consignando, para tanto, que: " (...) Diante do julgamento por unanimidade pela Primeira Turma do STF, no âmbito do MS 31.344-DF, o Ministério Público de Contas manifesta-se de acordo com a proposição oferecida pela Secretaria de Recursos".
6.	Foram apensados ao presente feito, contudo, dois outros processos de controle externo financeiro, sob as seguintes condições: (i) o TC-Processo 033.538/2018-2, para tratar de solicitação apresentada pelo Exmo. Sr. Desembargador Sebastião Ribeiro Martins, como presidente em exercício do TRE-PI, requerendo as informações sobre os efeitos dos embargos opostos por José Alves Siqueira Filho, além das suas implicações sobre o cumprimento das determinações proferidas pelo Acórdão 5311/2018-TCU-Segunda Câmara, tendo o Acórdão 12106/2018-TCU-Segunda Câmara, no bojo da Relação nº  44/2018, conhecido da aludida solicitação e, em face do envio do Ofício 56/2018-TCU/Serur, de 10/10/2018, determinado o aludido apensamento ao presente processo, pois a Serur já teria enviado as informações solicitadas; e (ii) o TC-Processo 012.389/2009-0, para cuidar de monitoramento do cumprimento, pelo TRE-PI, dos itens 9.3 e 9.4 do Acórdão 1953/2005-TCU-Segunda Câmara,  tendo o Acórdão 10599/2011-TCU-Segunda Câmara considerado cumprida a determinação proferida pelo item 9.3 do Acórdão 1.953/2005, além de prestar esclarecimentos ao TRE-PI sobre os questionamentos suscitados, no embargos de declaração, sobre o cumprimento do item 9.4 do referido Acórdão 1.953/2005.
	É o Relatório.

Luiz Gonzaga Soares Viana (OAB-PI 510/65), entre outros, representando José Alves Siqueira Filho.

Procurador Júlio Marcelo de Oliveira.

EMBARGOS DE DECLARAÇÃO. AUDITORIA. ACÓRDÃO 5.311/2018-TCU-PLENÁRIO. OITIVA DOS SERVIDORES ATIVOS E INATIVOS, ALÉM DOS PENSIONISTAS, ATINGIDOS PELO ITEM 9.4 DO ACÓRDÃO 1.953/2005-TCU-2ª CÂMARA, COMO BENEFICIÁRIOS DE VALORES PERCEBIDOS EM DUPLICIDADE, NOS MESES DE OUTUBRO E DEZEMBRO DE 1996, EM CUMPRIMENTO À DECISÃO PROLATADA PELO SUPREMO TRIBUNAL FEDERAL NO MANDADO DE SEGURANÇA (MS) 31.141. CONHECIMENTO. REJEIÇÃO. CIÊNCIA.

RELATÓRIO DE AUDITORIA (RA)

Secretaria de Recursos (Serur).

Trata-se, no presente momento, de embargos de declaração opostos por José Alves Siqueira Filho em face do Acórdão 5.311/2018 proferido pela 2ª Câmara do TCU, no bojo da Relação n.º 24/2018, ao apreciar a auditoria realizada no Tribunal Regional Eleitoral do Piauí (TRE-PI) para verificar a conformidade e a correção dos pagamentos das remunerações em prol dos servidores ocupantes de cargos comissionados nos DAS 4, 5 e 6 (transformados em FC 8, 9 e 10) , durante o período de janeiro de 1995 a junho de 2002.
2.	Entendo, preliminarmente, que os presentes embargos de declaração podem ser conhecidos pelo TCU, por atenderem aos requisitos legais e regimentais de admissibilidade.
3.	No mérito, a despeito da suscitada omissão, peço licença para discordar da Serur e do MPTCU para, assim, negar provimento ao referidos embargos, até porque a referida decisão do STF no MS 31.344-DF não teria o alcance pretendido pelo ora embargante.
4.	A partir das decisões proferidas pelo STF no MS 31.141 e no MS 31.344, o ora embargante alegou, em suma, que o referido Acórdão 5.311/2018 padeceria de omissão em face da decadência administrativa prevista no art. 54 da Lei nº 9.784, de 1999, podendo essa questão ser resolvida a qualquer tempo pelo TCU por se tratar de matéria de ordem pública. 
5.	O voto condutor do Acórdão 5.311/2018 até teria deixado de discorrer diretamente sobre a decisão proferida pela 1ª Turma do STF no âmbito do MS 31.344-DF, em 23/4/2013, mas o relatório da então Secex-PI (Peça 36) teria também sido usado para a fundamentação do referido acórdão, tendo a unidade técnica analisado detidamente dessa decisão do STF, quando assinalou que:
	" (...)  27.	Ainda no ensejo, cabe frisar que o TRE-PI informou a existência do MS 31.344 no STF, transitado em julgado em 6/6/2013 (peça 32) , impetrado pelo servidor/senhor José Rômulo Plácido Sales, que teve a ordem concedida para afastar, em virtude da decadência, a exigibilidade da devolução das parcelas satisfeitas pelo referido servidor/senhor.
	28. Dessa feita, tendo em vista a concessão da ordem e o seu trânsito em julgado (peça 32) , o servidor/senhor José Rômulo Plácido Sales deve ser desobrigado da devolução das parcelas reclamadas pelo item 9.4 do Acórdão 1953/2005-TCU-Segunda Câmara.
	29. Todavia, ainda valendo da resposta prestada à referida solicitação, o TRE-PI entendeu, enfim, que se deveria aplicar o mesmo entendimento dispensado ao servidor/senhor José Rômulo Plácido Sales, pois que, segundo sustentou 'não resta dúvida que a situação dos demais servidores [alcançados pelo item 9.4 do Acórdão 1953/2005-TCU-Segunda Câmara] também poderá receber o mesmo tratamento dispensado pelo STF' (peça 32, p. 3) .
	30. Reconhece-se que, embora o MS 31.344 tenha efeito apenas inter partes (leia-se, apenas é aplicável em relação ao servidor/senhor José Rômulo Plácido Sales) , seria medida de racionalidade administrativa e economia processual dar aos servidores ativos, inativos e pensionistas ora arrolados o mesmo tratamento, acaso se entendesse pela evolução/alteração da jurisprudência do STF, porém tal não parece.
	31. Com efeito, tem-se que o MS 31.141, relativo ao rol de servidores ativos, inativos e pensionistas, tem sua decisão tomada posteriormente à decisão do MS 31.344, sinalizando tratar-se do entendimento mais moderno do STF (MS 31.344 foi decidido em 23/4/2013; MS 31.141 foi decidido inicialmente em 1/1/2015 e confirmado novamente pelas decisões de 29/9/2015 e de 15/12/2015, peças 34-35) . 
	32. É preciso reconhecer, todavia, que o MS 31.141 não trata explicitamente da questão da decadência (peça 29) , fazendo sugerir que, caso o TCU mantenha a sua decisão e os referidos servidores ativos, inativos e pensionistas, irresignando-se, levassem a questão ao STF, este reverteria a decisão do TCU, para guardar consonância com o decidido no MS 31.344.
	33. Nada obstante sedutora, quer parecer que outro seria o desenrolar da história, eis que, se assim fosse, referido MS 31.141 nem seria deferido, já que foi contrário ao decidido pelo MS 31.344, que agora é reclamado como paradigma. 
	34. Ora, vê-se que a razão de ser dos presentes autos é justamente oportunizar o contraditório e ampla defesa aos servidores ativos, inativos e pensionistas, na medida em que se entendeu, no MS 31.141, 'que de fato não houve abertura para ampla defesa e contraditório aos servidores, decorrendo disso clara violação ao disposto na súmula [da Súmula Vinculante 3] e desconformidade com a jurisprudência deste Tribunal [do STF]', porém, quanto ao ponto, outro foi o entendimento do STF ao dizer, no MS 31.344, que 'inviabilizaria a atuação do Tribunal de Contas da União a conclusão de que, em face de repercussões de auditoria, fosse necessário intimar, para participar do processo administrativo de controle, qualquer um que pudesse ser alcançado pelo pronunciamento', senão veja-se: 
	'Consigno, mais, ante, até mesmo, o princípio da eventualidade, que descabe a evocação do princípio constitucional do contraditório. A razão é única: não se pode vislumbrar, na auditoria realizada, presente o grande todo que é a administração do Tribunal, mais precisamente no campo de satisfação de direitos dos servidores, a base da exigência do contraditório, ou seja, a configuração de litígio a envolvê-los. Inviabilizaria a atuação do Tribunal de Contas da União a conclusão de que, em face de repercussões de auditoria, fosse necessário intimar, para participar do processo administrativo de controle, qualquer um que pudesse ser alcançado pelo pronunciamento.'
	35. Em arremate, enfim, afigura-se ser frágil valer-se de excertos adrede invocados de determinada decisão e descarte de outros, com vistas a sustentar que o entendimento do STF será pela decadência da exigibilidade da devolução das parcelas percebidas em duplicidade, eis que o Supremo, nas 3 oportunidades posteriores que teve para tanto (referências às decisões de 1/1/2015, de 29/9/2015 e de 15/12/2015, tomadas no MS 31.141) , debruçando-se sobre mesma questão fático-jurídica não o fez, adotando, no entanto, em clara mudança, entendimento que havia rechaçado no MS 31.344, passando a entender, então, no sentido da existência, sim, de violação aos princípios do contraditório e ampla defesa.
	36. Em reforço, ademais, calha referir que a decadência do art. 54 da Lei 9.784/1999 não restou configurada, porque não transcorridos cinco anos entre a vigência da lei citada e a primeira iniciativa tendente à revisão do ato. É dizer, relativamente aos atos praticados antes da edição da Lei 9.784/1999, é aplicável o prazo decadencial de cinco anos para a Administração anulá-los, contados a partir da vigência dessa lei, conforme precedentes do STF (por todos veja-se o julgado RMS 30576 ED/DF, Min. Dias Toffoli, julg. 3/3/2015) .
	37. Dessa feita, dado que a Lei 9.784/1999 entrou em vigor em 1999, então a decadência só ocorreria em 2004, sucede que, em 2003, mais especificamente em 24/4/2003 (data em que subscrito o Relatório de Auditoria realizada no TRE/PI - peça 1, p. 24) , logo, uma vez mais, resta patente a sua inocorrência. (...) ". (destacou-se) 
6.	Por essa linha, a unidade técnica identificou objetivamente os limites das aludidas decisões do STF, salientando que a decisão proferida no MS 31.141 seria a mais recente, já que teria sido posterior à decisão prolatada no MS 31.344, tendo o MS 31.344 sido decidido em 23/4/2013, ao passo que o MS 31.141 teria sido decidido inicialmente em 1º/1/2015, com a subsequente confirmação em 29/9/2015 e em 15/12/2015, mas a questão da decadência administrativa não teria sido enfrentada explicitamente pela referida decisão proferida no MS 31.141, ressaltando, ainda, que a decadência prevista no art. 54 da Lei nº  9.784, de 1999, não restaria configurada, no presente caso concreto, já que não teria transcorrido o período de cinco anos entre a vigência da aludida lei e a primeira iniciativa tendente à revisão do indigitado ato em 24/4/2003 (data do relatório da auditoria no TRE/PI) .  
7.	Bem se vê, aliás, que, ao relatar o MS 31.141/DF, o Ministro Luiz Fux do STF concedeu parcialmente a segurança por ter apenas vislumbrado a eventual ofensa ao pleno exercício do contraditório e da ampla defesa pelo então impetrante, rejeitando implicitamente, assim, a questão da decadência administrativa, em sintonia com o parecer do Ministério Público Federal, quando assinalou que:    
	" (...) O Ministério Público Federal opinou pela concessão parcial da ordem, em parecer assim ementado: 
	'Mandado de segurança. Restituição de valores supostamente recebidos em dobro por servidores públicos do TRE-PI. SV 3 do STF. Nos processos perante o TCU, asseguram-se o contraditório e a ampla defesa, quando da decisão puder resultar anulação ou revogação de ato administrativo que beneficie o interessado: SV 3 do STF. Decadência do art. 54 não configurada, porque não transcorridos cinco anos entre a vigência da lei citada e a primeira iniciativa tendente à revisão do ato. Impropriedade de invocação da tese da boa-fé no caso, em razão de se tratar de pagamento com duplicidade: apenas a existência de dúvida objetiva acerca da licitude da percepção da vantagem pode justificar a exoneração do dever de repetição do indébito, algo que não ocorre com o alegado pagamento duplo da mesma vantagem a servidores de TRE. Parecer pela concessão parcial da ordem.' (...) ." (destacou-se) 
 
8.	Não fosse o bastante, os efeitos da decisão proferida no MS 31.344-DF devem ficar apenas restritos ao impetrante (José Rômulo Plácido Sales) , não devendo ser estendidos aos demais servidores inativos e pensionistas alcançados originalmente pela determinação proferida no âmbito do então Acórdão 1953/2005-TCU-Segunda Câmara.  
9.	Não se mostra adequado, então, o presente requerimento para a atribuição de efeitos infringentes aos embargos de declaração com o indevido intuito de tornar insubsistentes o item 1.9 do Acórdão 5311/2018-TCU-Segunda Câmara e o item 9.4 do Acórdão 1953/2005-TCU-Segunda Câmara, não somente porque, no presente caso concreto, não teria ocorrido a suposta decadência prevista no art. 54 da Lei nº 9.784, de 1999, mas também porque essa questão teria sido indiretamente afastada pela decisão proferida pelo STF no âmbito do referido MS 31.141/DF.
10.	Entendo, portanto, que o TCU deve conhecer dos referidos embargos de declaração para, no mérito, rejeitá-los, dando ciência ao interessado.
	Ante o exposto, pugno pela prolação do Acórdão ora submetido a este Colegiado.  
	TCU, Sala das Sessões, em 12 de fevereiro de 2019.
Ministro-Substituto ANDRÉ LUÍS DE CARVALHO 
Relator